最　高　行　政　法　院　裁　定
　　　　　　　　　　　　　94年度裁字第00666號
抗　告　人　甲○○
相　對　人　臺北市政府
代　表　人　乙○○
上列當事人間因兵役事件，抗告人對於中華民國92年12月30日臺
北高等行政法院92年度訴字第516號裁定提起抗告，本院裁定如
下︰
　　主  文
抗告駁回。
抗告訴訟費用由抗告人負擔。
　　理  由
一、本件抗告人係66年次役男，原就讀於國立台灣大學（以下稱
    台灣大學）法律學研究所，因通過法國在台協會甄選，准予
    進入法國大學就讀博士班，亦於89年6月經台灣大學推薦赴
    法國研習，並經相對人兵役處核准出境研習1年（研習期間
    自89年7月25日起至90年7月24日止），抗告人即於89年7月
    25日出境，並由家人於89年8月30日辦理休學。詎相對人所
    屬之萬華區公所疏於注意台灣大學並未廢止推薦抗告人出境
    之前開處分，且抗告人早於88年經錄取義務役預備軍官，縱
    辦理休學，於90年7月前亦無受徵集之可能，僅因相對人所
    屬兵役處以抗告人辦理休學，緩徵原因已消滅等情，而先後
    以89年10月30日北市萬兵徵字第8922158900號及同年12月1
    日北市萬兵徵字第8922434300號函命抗告人即刻返國，並接
    受徵兵處理，抗告人只得於同年12月7日返國，並依法提起
    訴願。嗣相對人之訴願審議委員會決定撤銷萬華區公所前開
    處分，命原處分機關另為適法之處分，相對人另為處分，略
    以台灣大學未廢止抗告人出國研習之處分，而肯認抗告人出
    國研習至90年7月24日仍屬有效等語。足見相對人所屬之萬
    華區公所前開命抗告人返國之處分係屬違法，而抗告人因萬
    華區公所前開違法之行政處分，已受有支出往返機票、過境
    旅館、在法國之租金損害、學費損害、健保費補繳等財產上
    損害及精神上重大痛苦等非財產上損害。乃依法向相對人請
    求國家賠償，惟遭相對人拒不賠償，故提起本件行政訴訟，
    請求相對人應給付抗告人新台幣7萬7,468元及歐元1,857元9
    角，及自90年2月4日起至清償日止，按年息百分之五計算之
    利息等語。原裁定以：本件抗告人所提起之訴訟，係屬國家
    損害賠償之爭議，依國家賠償法第十二條規定，應向普通法
    院依民事訴訟程序請求賠償，核非屬行政法院之權限，抗告
    人向本院提起本件訴訟，於法尚有未合，又屬不可補正之事
    項等由，據以駁回抗告人在原審之訴。經核並無不合。
二、本件抗告意旨略謂：所有公法事件，均得依行政訴訟法第7
    條第8條規定提起行政訴訟，國家賠償法規定係因過去行政
    訴訟制度尚未完備，現行政訴訟已全盤修正後，自應依前揭
    行政訴訟條文，由行政法院審理。又本案國家賠償以行政處
    分是否違法為前題，如由民事法院審理，普通法院難免援引
    行政訴訟法第12條第1項規定，要求抗告人另行提起行政爭
    訟，惟本案原處分業經訴願機關撤銷，致抗告人無從提起行
    政訴訟，以致抗告人無從救濟。況抗告人擬再循民事訴訟尋
    求救濟，亦因請求權時效已完成而無從為之，剝奪抗告人因
    違法處分所生損害之請求權，有違行政訴訟法第1條所定之
    宗旨等語。
三、本院按：「公法上之爭議，除法律別有規定外，得依本法提
    起行政訴訟。」為行政訴訟法第2條所明文規定。又國家賠
    償法所規定損害賠償之訴，除依該法規定外，適用民事訴訟
    法之規定，國家賠償法第12條定有明文。是國家賠償法第12
    條規定即屬行政訴訟法第2條所稱之法律別有規定之情形，
    在國家賠償法上開規定未修訂前，依國家賠償法對國家賠償
    所生公法上爭議，應循民事訴訟程序救濟。抗告意旨所謂行
    政訴訟法全盤修訂後，國家賠償案件應歸行政法院審判云云
    ，係屬立法政策之問題，在未修法之前，該主張於法無據，
    自無足取。次按行政訴訟法第7條所定之合併請求損害賠償
    既稱合併請求，則必須另有主要法律關係之行政訴訟存在，
    始能合併請求損害賠償，亦即不得單獨提起附隨之損害賠償
    之行政訴訟。又同法第8條第1項所稱公法上之給付，並不包
    括損害賠償之給付，抗告意旨主張依前開2條項規定得提起
    行政訴訟乙節，不無誤解法律規定。至於民事法院是否命抗
    告人對行政處分有無違法另行提起行政爭訟，以及提起國家
    賠償是否已逾時效期間，均與審判權之規定無直接關係。況
    抗告人已就本案所涉之行政處分提起訴願，並經訴願機關撤
    銷原處分在案，足見抗告人已依行政爭訟途徑請求，綜上抗
    告意旨核無可採。原裁定並無不合，其抗告難認有理由，應
    予駁回。
四、依行政訴訟法第104條、民事訴訟法第95條、第78條，裁定
    如主文。
中    華    民    國    94    年    4     月    14    日
                  第一庭審判長法  官　黃　綠　星
                              法  官  陳  秀  美
                              法  官　蔡　進　田
                              法  官　黃　璽　君
                              法  官　廖　宏　明
以  上  正  本  證  明  與  原  本  無  異
中    華    民    國    94    年    4    月    15     日
　　　　　　　　　　　　　　　書記官　彭　秀　玲
